臺灣新北地方法院刑事判決
111年度審訴字第449號
公  訴  人  臺灣新北地方檢察署檢察官
被      告  羅國榮



上列被告因違反廢棄物清理法案件，經檢察官提起公訴（111年
度偵字第2456號），因被告於本院準備程序中為有罪之陳述，本
院告知被告簡式審判程序之旨，並聽取當事人之意見後，經合議
庭裁定由受命法官獨任以簡式審判程序審理，判決如下：
    主  文
羅國榮犯廢棄物清理法第四十六條第四款前段之非法清除廢棄物
罪，處有期徒刑陸月，如易科罰金，以新臺幣壹仟元折算壹日。
    事實及理由
一、本案犯罪事實及證據，除犯罪事實欄一關於累犯前科之記載
    補充「前因酒駕公共危險案件，經臺灣臺北地方法院以105
    年度交簡字第1590號判決判處有期徒刑3月確定，嗣於民國1
    05年11月1日易科罰金執行完畢」、同欄第5 行、第7行、第
    8行「、處理」及第10行至第11行「、電纜繩、塑膠外皮等
    」之記載均刪除；證據部分補充「被告羅國榮於本院準備程
    序、審理中之自白」、「路口監視錄影截圖1份」、「江浚
    營建混和物分類處理場110年10月7日出具之收容證明書附清
    運執行照片3幀」；證據並所犯法條欄一第2行所載「現場照
    片」補充為「現場及扣案物品照片」外，均引用如附件檢察
    官起訴書之記載。
二、論罪科刑：
  ㈠按從事廢棄物清除業務者，應向直轄市、縣（市）主管機關
    或中央主管機關委託之機關申請核發公民營廢棄物清除機構
    許可文件後，始得受託清除廢棄物業務，廢棄物清理法第41
    條第1 項定有明文。是同法第46條第4 款所謂未依第41條第
    1 項規定領有廢棄物清除許可文件者，自係指從事廢棄物清
    除業務，而未經申請核發許可文件者及非從事廢棄物清除業
    務，而無法申請核發許可文件者而言（最高法院91年度台上
    字第5905號判決意旨參照）；且行為人亦不以公民營廢棄物
    清除處理機構為限，凡未領有許可證或核備文件而從事廢棄
    物貯存、清除、處理者，即足當之（最高法院92年度台上字
    第1213號判決意旨參照）。再者，廢棄物清理法第46條第4
    款所規定之犯罪構成要件行為，計有「貯存」、「清除」及
    「處理」三者，其中所謂「貯存」，指一般廢棄物於回收、
    清除、處理前，放置於特定地點或貯存容器、設施內之行為
    ；清除乃指①收集、清運：指以人力、清運機具將一般廢棄
    物自產生源運輸至處理場（廠）之行為，②轉運：指以清運
    機具將一般廢棄物自產生源運輸至轉運設施或自轉運設施運
    輸至中間處理或最終處置設施之行為；至於「處理」則包含
    ①中間處理：指一般廢棄物在最終處置或再利用前，以物理
    、化學、生物、熱處理、堆肥或其他處理方法，變更其物理
    、化學、生物特性或成分，達成分離、中和、減量、減積、
    去毒、無害化或安定之行為；②最終處置：指將一般廢棄物
    以安定掩埋、衛生掩埋、封閉掩埋或海洋棄置之行為；③再
    利用：指將一般廢棄物經物理、化學或生物等程序後做為材
    料、燃料、肥料、飼料、填料、土壤改良或其他經中央主管
    機關會商中央目的事業主管機關認定之用途行為，此復經行
    政院環境保護署依廢棄物清理法第12條第1 項授權訂定之「
    一般廢棄物回收清除處理辦法」第2 條第7 款、第11款及第
    13款規定明確。是以被告羅國榮將一鑫企業社承攬工程施作
    後產生之一般事業廢棄物，載運至起訴書所載地點棄置，依
    前揭說明，應屬從事廢棄物之「清除」行為，而非上述中間
    處理、最終處置或再利用之「處理」行為，合先敘明。
  ㈡核被告所為，係犯廢棄物清理法第46條第4 款前段之非法清
    除廢棄物罪。起訴書犯罪事實及所犯法條欄贅載「處理」廢
    棄物一節，容有誤解，應予刪除。被告有如起訴書所載及前
    述補充之刑事科刑及執行情形，業經被告於本院審理中確認
    無誤，並有臺灣高等法院被告前案紀錄表、前案判決書影本
    各1 份在卷可參，其於受有期徒刑之執行完畢後，5 年以內
    故意再犯本件有期徒刑以上之罪，為累犯，惟為免發生罪刑
    不相當之情形，依司法院釋字第775 號解釋意旨，應就個案
    裁量是否加重最低本刑，茲參諸被告於本院審理中所陳其構
    成累犯之犯罪紀錄為酒駕及違反職業安全衛生法案件，與本
    案罪名、犯罪類型並非相同等節，復查無其為本件犯行之特
    別惡性及對刑罰反應力薄弱之情形，為免發生罪刑不相當之
    情形，爰不予加重其刑。又按若有情輕法重之情形者，裁判
    時本有刑法第59條酌量減輕其刑規定之適用（司法院大法官
    釋字第263 號解釋意旨可資參照），從而其「情輕法重」者
    ，縱非客觀上足以引起一般同情，惟經參酌該號解釋並考量
    其犯罪情狀及結果，適用刑法第59條之規定酌減其刑，應無
    悖於社會防衛之刑法機能（最高法院81年度台上字第865 號
    判決意旨可資參照）。此外，廢棄物清理法之立法意旨固係
    為有效清除、處理廢棄物，改善環境衛生，維護國民健康，
    然其立法背景係在我國經濟高度發展後，為能均衡生態保護
    之急迫需求，故特立本罪俾以重刑嚴罰有效嚇阻惡意破壞我
    國生態環境之行為。惟衡酌本件被告所傾倒之水泥塊屬一般
    事業廢棄物，而非具有毒性、危險性，足以影響人體健康之
    有害事業廢棄物，犯罪所生具體危害亦非至鉅，其犯罪情節
    與常見為營利而非法清理有害事業廢棄物之態樣、惡性自屬
    有別，本件被告所犯廢棄物清理法第46條第4 款前段之非法
    清除廢棄物罪之最輕本刑為有期徒刑1 年，依被告犯罪之具
    體情狀觀之，確屬情輕法重，被告在客觀上顯非不可憫恕，
    爰依刑法第59條規定酌量減輕其刑。
  ㈢本院審酌被告未依廢棄物清理法規定領有許可文件，即擅自
    從事廢棄物之清除，有害公共環境衛生及環保主管機關對於
    廢物之監督管理，實有不該，惟其始終坦承犯行，犯後態度
    尚可，兼衡其素行、於警詢中自陳國中肄業之智識程度、家
    庭經濟狀況小康、犯罪之動機、目的、手段及已委託廠商至
    現場清除完畢，所生危害應有所減輕、母親罹癌且患骨刺不
    良於行，賴其扶養照顧等一切情狀，量處如主文所示之刑，
    並諭知如易科罰金之折算標準，以示懲儆。
據上論斷，應依刑事訴訟法第273 條之1 第1 項、第299 條第1
項前段、第310 條之2 、第454 條第2 項，廢棄物清理法第46條
第4 款前段，刑法第11條前段、第59條、第41條第1項前段，判
決如主文。
本案經檢察官陳雅詩提起公訴，檢察官盧祐涵到庭執行職務。
中　　華　　民　　國　　111 　年　　6 　　月　　17　　日
                  刑事第二十三庭  法  官  劉安榕
上列正本證明與原本無異。
如不服本判決，應於判決送達後20日內敘明上訴理由，向本院提
出上訴狀 (應附繕本) ，上訴於臺灣高等法院。其未敘述上訴理
由者，應於上訴期間屆滿後20日內向本院補提理由書「切勿逕送
上級法院」。
                                  書記官  陳宥伶
中　　華　　民　　國　　111 　年　　6 　　月　　17　　日
附錄本案論罪科刑所引法條全文：
廢棄物清理法第46條
有下列情形之一者，處1年以上5年以下有期徒刑，得併科新臺幣
1千5百萬元以下罰金：
一、任意棄置有害事業廢棄物。
二、事業負責人或相關人員未依本法規定之方式貯存、清除、處
    理或再利用廢棄物，致污染環境。
三、未經主管機關許可，提供土地回填、堆置廢棄物。
四、未依第41條第1項規定領有廢棄物清除、處理許可文件，從
    事廢棄物貯存、清除、處理，或未依廢棄物清除、處理許可
    文件內容貯存、清除、處理廢棄物。
五、執行機關之人員委託未取得許可文件之業者，清除、處理一
    般廢棄物者；或明知受託人非法清除、處理而仍委託。
六、公民營廢棄物處理機構負責人或相關人員、或執行機關之人
    員未處理廢棄物，開具虛偽證明。
────────────────────────────
附件
臺灣新北地方檢察署檢察官起訴書
                                     111年度偵字第2456號
　　被　　　告　羅國榮　男　51歲（民國00年0月00日生）
　　　　　　　　　　　　住基隆市○○區○○○街000號
　　　　　　　　　　　　居臺北市○○區○○○路0段000號2
　　　　　　　　　　　　樓之4
　　　　　　　　　　　　國民身分證統一編號：Z000000000號
上列被告因違反廢棄物清理法案件，業經偵查終結，認應提起公
訴，茲將犯罪事實及證據並所犯法條分敘如下：
　　　　犯罪事實
一、羅國榮為一鑫企業社之實際負責人。其前因違反職業安全衛
    生法案件，業經臺灣臺北地方法院以107年度勞安易字第1號
    案件判決判處有期徒刑5月確定，嗣於民國108年2月19日易
    科罰金執行完畢。詎不知悔改，羅國榮明知從事廢棄物清除
    、處理業務，應向縣市主管機關或中央主管機關委託之機關
    申請核發公民營廢棄物清除機構許可文件後，始得受託從事
    清除、處理廢棄物之業務，竟基於未經許可從事廢棄物清除
    、處理之犯意，於110年9月24日17時5分前某時許，駕駛車
    牌號碼00-0000號自用小貨車，自新北市○○區○○○路0段00號
    「海悅觀海城堡社區」（下稱社區）載運水泥塊、電纜繩、
    塑膠外皮等一般事業廢棄物後，載送至新北市板橋區環河西
    路4段華江三路交岔路口棄置。嗣於當日由新北市政府環境
    保護局稽查科員會同員警至上開地點稽查，始悉上情。
二、案經新北市政府警察局海山分局報告偵辦。
　　　　證據並所犯法條
一、訊據被告就上開犯罪事實坦承不諱，核與證人吳嘉豪及梁慶
    中等人證述情節相符，並有現場照片、社區提供之與一鑫企
    業社所簽訂之游泳池地磚汰換工程契約書及投標標價清單、
    社區監視錄影畫面、新北市政府環境保護局稽查紀錄、新北
    市政府警察局海山分局扣押筆錄及扣押物品目錄表等附卷可
    參，其犯嫌堪以認定。
二、核被告所為，係犯廢棄物清理法第46條第4款之未領有廢棄
    物清除許可文件，而從事廢棄物清除、處理罪嫌。又被告前
    受有期徒刑執行完畢，此有本署刑案資料查註紀錄表1份在
    卷可稽，其5年內故意再犯本件有期徒刑以上之罪，為累犯
    ，請依司法院釋字第775號解釋意旨，審酌是否依刑法第47
    條第1項規定加重其刑。
三、依刑事訴訟法第251條第1項提起公訴。
　　此　致
臺灣新北地方法院
中　　華　　民　　國　 111　　年　　3 　　月　　15　　日
　　　　　　　　　　　　　　檢察官　陳雅詩